臺灣高雄地方法院民事裁定　　　　　　 100年度事聲字第96號
異　議　人　永豐商業銀行股份有限公司（原永豐信用卡公司）
即債權人
法定代理人　邱正雄
相　對　人　周信賢
即債務人
上列聲明異議人即債權人因與相對人即債務人間消費者債務清理
事件，對於民國100 年3 月2 日本院司法事務官99年度司執消債
更字第97號裁定提出異議，本院裁定如下：
    主  文
原裁定廢棄。
    理  由
一、異議意旨略以：依本院民國99年度司執消債更字第97號民事
    裁定所示，相對人即債務人（下稱相對人）陳報每月支出生
    活費用為新臺幣（下同）11,309元，其父母每月領有3,000
    元之國民年金，除相對人外雖有2 名女兒，惟周芳如並無工
    作收入，是扶養義務由相對人及周芳鈺分擔，相對人每月分
    擔金額5,000 元等語。然相對人之父母是否真已不能維持生
    活而無謀生能力需由子女扶養，原裁定就此部分並未予詳查
    ；縱認其父母確有受扶養之必要，仍不能僅因周芳如現無工
    作收入就免除其扶養責任，是以，相對人應負擔之扶養費應
    為3,333 元（5,000 ×2 ÷3 ＝3,333 ）；又依消費者債務
    清理條例第142 條之規定，法院為不免責或撤銷免責之裁定
    確定後，債務人繼續清償債務，而各普通債權人受償額均達
    其債權額之百分之20以上者，法院得依債務人之聲請裁定免
    責。由此可知，債務人於不免責或撤銷免責後需清償百分之
    20以上方得聲請免責，而相對人提出之更生方案，其清償成
    數僅為百分之12.06 ，尚不足百分之20，造成異議人近9 成
    之損失，已嚴重影響債權人公平受償之權益；再者，相對人
    於97年間向異議人請求共同協商清償方案時曾提出「180 期
    ，每月清償7,000 元」之協商條件，亦證相對人有能力負擔
    每月7,000 元之協商款項。基此，原裁定認可之更生方案，
    對異議人實非公允，爰依法聲明異議，請求廢棄原裁定等語
    。
二、按消費者債務清理條例係以謀求債務人經濟生活之重建及社
    會經濟之健全發展為其主要目的，此觀諸該條例第1 條之規
    定甚明。更生制度旨在兼顧債權人或其他利害關係人之權益
    與債務人之經濟生活之平衡調整，使債務人於得以維持基本
    生活之情況下，合理清償債務並重建其經濟生活。復按債務
    人有薪資、執行業務所得或其他固定收入，法院認更生方案
    之條件公允者，得不經債權人會議可決，逕依債務人之聲請
    或依職權以裁定認可更生方案，該條例第64條第1 項定有明
    文。其立法理由略謂：債務人如有薪資、執行業務所得（例
    如：計程車司機之執行業務所得）等固定收入，並將其可處
    分所得之一定部分充為清償，於債權人之權益已有保障，其
    更生程序應更為簡易、迅速，故債務人提出之更生方案，倘
    法院認為其條件公允（例如：清償總額已達債權總額相當成
    數，債權人受償金額不致過低等），得不待債權人會議可決
    ，逕依債務人之聲請或依職權以裁定認可之等語。從而，債
    務人所提更生方案是否不經債權人會議可決即逕予准許，應
    以更生方案是否公允為斷，法院審查更生方案認為公允者，
    始得為認可之裁定。而所謂公允，即更生方案合乎平等原則
    ，應審酌債權人與債務人之利益衡平、債務人之償債能力與
    清償誠意、以及社會公益等因素綜合判斷。
三、經查：本件相對人依消費者債務清理條例規定聲請更生，經
    本院以98年度消債更字第1285號裁定自99年4 月9 日下午5
    時開始更生程序，並命司法事務官進行更生程序。相對人於
    更生程序中提出之更生方案為：自認可裁定確定之次月起為
    期8 年，分96期，每月為1 期，每期清償5,691 元，總清償
    金額為546,336 元，清償成數為百分之12.06 。承辦之司法
    事務官審酌在職證明書、薪資單、財產歸屬資料清單、車號
    查詢汽車車籍資料表等資料，以：相對人每月固定薪資為22
    ,000元，名下有78年出廠之汽車1 部，每月支出必要生活費
    用為11,309元，其父母年近67歲，每月領有3,000 元之國民
    年金，除相對人外雖有2 名女兒，惟周芳如並無工作收入，
    是扶養義務由相對人及周芳鈺分擔，相對人每月分擔金額5,
    000 元，尚低於以99年度高雄市低收入戶最低生活費為計算
    標準，扣除領取之國民年金後，與周芳鈺平均分擔之數額，
    其必要生活費用尚屬合理，故相對人已將上述每月所得扣除
    必要生活支出所餘全部用以攤還債權人，有盡力清償債務之
    誠意等情，認相對人所提出之更生方案公允、適當、可行，
    且無消費者債務清理條例第64條第2 項所定不得認可之消極
    事由存在，而依該條例第64條第1 項規定，不經債權人會議
    可決，逕予認可相對人所提更生方案，固非無見。然觀諸相
    對人提出之財產歸屬資料清單，相對人父親周文良名下有7
    筆土地，以公告現值計算高達1,142,913 元，若以市價計算
    顯然更遠逾此數，益徵其父親之資力遠較一般人為優，斷無
    不能維持生活之情況，而需受相對人扶養之必要，原裁定認
    可之更生方案將相對人父親扶養費每月2,500 元列入必要支
    出，顯有未洽。另查相對人何以負債高達4 百餘萬元之原因
    ，其陳報係因借名予其姊周芳鈺購屋，嗣因周芳鈺作生意失
    敗、無法負擔房貸而遭銀行拍賣求償之故（見98消債更1285
    號卷第69頁），是相對人與周芳鈺間究竟有無債權債務關係
    ，此不僅影響債權人受償之權益，更攸關相對人是否盡最大
    努力及誠意還款，當為判斷更生方案是否公平及是否可行所
    必須考量之重要因素，法院自有詳加調查認定之必要，況依
    相對人所提出之更生方案，清償成數僅有百分之12.06 ，異
    議人表示不予同意，要非無據。揆諸前開說明，原裁定逕予
    認可相對人所提更生方案，容有商榷餘地，爰廢棄原裁定，
    由司法事務官另行依法審究處理，以臻妥適。
四、依消費者債務清理條例第15條，民事訴訟法第240 條之4 第
    3 項前段，裁定如主文。
中    華    民    國   100    年    4     月    18    日
                  民事第一庭法  官張茹棻
以上正本係照原本作成。
如對本裁定抗告須於裁定送達後10日內向本院提出抗告狀，並繳
納裁判費新台幣1,000元。
中    華    民    國   100    年    4     月    18    日
                            書記官林瑞標